臺灣彰化地方法院員林簡易庭民事判決
111年度員簡字第115號
原      告  台新資產管理股份有限公司  

法定代理人  吳統雄
訴訟代理人  趙璧成律師
訴訟參加人  台北富邦商業銀行股份有限公司

法定代理人  程耀輝
訴訟代理人  蕭育涵律師
被      告  王名婕

            王妙英
            王賴瑞香

            王眞惠
            王俊宗
被  代位人  王萱淯
上列當事人間請求代位分割遺產事件，本院於民國111年6月24日
言詞辯論終結，判決如下：
　　主　文
被代位人王萱淯及被告王賴瑞香、王名婕、王妙英、王眞惠、王
俊宗公同共有如附表一所示之遺產，應按如附表二「本院認定應
繼分比例」欄所示之應繼分比例分割。
訴訟費用由兩造按附表二「訴訟費用負擔比例」欄所示比例負擔
。
參加訴訟費用由參加人負擔。
　　事實及理由
一、按就兩造之訴訟有法律上利害關係之第三人，為輔助一造起
    見，於該訴訟繫屬中，得為參加，民事訴訟法第58條第1項
    定有明文。本件參加人台北富邦商業銀行股份有限公司主張
    其為訴外人即被代位人王萱淯之債權人，並提出臺灣桃園地
    方法院桃院永99司執乾字第77407號債權憑證為證，自堪信
    參加人對於王萱淯確有債權存在。本件原告主張代位分割遺
    產，若原告於本件訴訟獲得勝訴判決，則參加人確將因本判
    決之結果，間接受有其對於王萱淯之債權可獲清償之利益，
    自應認有法律上利害關係，核其為輔助原告聲明參加訴訟，
    尚無不合，應予准許。
二、本件被告經合法通知，均未於言詞辯論期日到場，核無民事
    訴訟法第386條所列各款情形，爰依原告之聲請，由其一造
    辯論而為判決。
三、原告主張：原告係被代位人王萱淯之債權人對王萱淯有新臺
    幣（下同）142,306元及利息之債權（下稱系爭債權），王
    萱淯尚未清償。另訴外人即被繼承人王薪鈴死亡後，王萱淯
    與被告為王薪鈴之繼承人，繼承王薪鈴所遺如附表一所示之
    遺產（下稱系爭遺產），王萱淯與被告應繼分如附表二「原
    告主張應繼分比例」欄所示。系爭遺產迄今無法達成分割之
    協議，且無不能分割之情形，王萱淯怠於行使分割遺產之權
    利，原告為保全債權，爰依法代位王萱淯請求分割系爭遺產
    ，行使代位分割遺產之權利等語，並聲明：王萱淯及被告公
    同共有之系爭遺產，應依如附表二「原告主張應繼分比例」
    欄所示應繼分比例分割為分別共有。
四、被告均未於言詞辯論期日到場，亦均未提出書狀作任何聲明
    或陳述。
五、參加人陳述：參加人為王萱淯之債權人，就本件訴訟有法律
    上之利害關係，為輔助原告，爰聲明參加訴訟。
六、得心證之理由
　㈠原告主張係王萱淯之債權人，對王萱淯有系爭債權，嗣王薪
    鈴去世，王萱淯與被告為王薪鈴之繼承人，繼承王薪鈴所遺
    之系爭遺產，王萱淯與被告應繼分如附表二「原告主張應繼
    分比例」欄所示，原告為保全債權，代位王萱淯請求分割系
    爭遺產等事實，而被告對於原告主張之此等事實，已於相當
    時期受合法之通知，既未到場爭執，復未提出書狀作任何聲
    明或陳述，依民事訴訟法第436條第2項、第280條第3項準用
    同條第1項前段之規定，視同自認，自堪信原告上開主張為
    真實。又原告對此等事實復提出與其所述相符之臺灣桃園地
    方法院98年度司促字第34614號支付命令暨確定證明書、附
    表一編號1、2所示不動產第一類謄本及異動索引、王薪鈴繼
    承系統表、王薪鈴戶籍謄本(除戶部分)、王萱淯及被告戶籍
    謄本(現戶部分)、本院民事執行處彰院毓110司執壬字第172
    76號函、財政部中區國稅局遺產稅免稅證明書等可證，並經
    本院職權調閱本院108年度簡上字第57號、108年度員簡字第
    12號撤銷遺產分割登記事件卷宗核閱屬實，更信原告上開主
    張為真實。
  ㈡按債務人怠於行使其權利時，債權人因保全債權，得以自己
    之名義，行使其權利，民法第242條定有明文。而債權人得
    予代位債務人行使之權利，並非僅以請求權為限，凡非專屬
    於債務人本身之權利，均得為之。此項代位權行使之範圍，
    就同法第243條但書規定旨趣推之，並不以保存行為為限，
    凡以權利之保存或實行為目的之一切審判上或審判外之行為
    ，諸如假扣押、假處分、聲請強制執行、實行擔保權、催告
    、提起訴訟等，債權人皆得代位行使（最高法院69年台抗字
    第240號裁定意旨參照）。次按繼承人有數人時，在分割遺
    產前，各繼承人對於遺產全部為公同共有；繼承人得隨時請
    求分割遺產。但法律另有規定或契約另有訂定者，不在此限
    ，同法第1151條、第1164條分別定有明文。原告主張王萱淯
    及被告為系爭遺產之公同共有人，王萱淯尚積欠原告前揭債
    務未清償等情，已如前述，而系爭遺產為王萱淯及被告公同
    共有，既無不能分割之情形，王萱淯本得主張分割系爭遺產
    以換價清償對原告之債務，而原告對王萱淯之系爭債權為金
    錢債權，王萱淯除有系爭遺產外，僅有薪資所得1,050元，
    並無其他財產，王萱淯已陷於無資力等情，業經本院職權調
    閱王萱淯109年度稅務電子閘門財產所得調件明細表在卷可
    憑，堪認王萱淯之收入及財產扣除其必要生活支出，已不足
    清償前揭債務，則原告以王萱淯怠於行使權利即未請求分割
    系爭遺產並陷於無資力，認有保全原告債權之必要，而主張
    其得代位請求分割系爭遺產，以利原告債權受償，自屬有據
    。從而，原告依據民法第242條之規定，代位王萱淯請求分
    割系爭遺產，於法有據，應予准許。
　㈢又按公同共有物之分割，除法律另有規定外，準用關於共有
    物分割之規定，民法第830條第2項定有明文。再按遺產之公
    同共有係以遺產之分割為其終局目的，而以公同共有關係為
    暫時的存在。在公同共有遺產分割自由之原則下，民法第11
    64條規定，繼承人得隨時請求分割遺產，該條所稱之「得隨
    時請求分割」，依同法第829條及第830條第1項規定觀之，
    自應解為包含請求終止公同共有關係在內，俾繼承人之公同
    共有關係歸於消滅而成為分別共有，始不致與同法第829條
    所定之旨趣相左，庶不失繼承人得隨時請求分割遺產之立法
    本旨，是將遺產之公同共有關係終止改為分別共有關係，性
    質上亦屬分割遺產方法之一（最高法院93年度台上字第2609
    號、95年度台上字第2458號判決參照）。是以，法院選擇遺
    產分割之方法，應具體斟酌公平原則、各繼承人之利害關係
    、遺產之性質及價格、利用價值、經濟效用、經濟原則及使
    用現狀、各繼承人之意願等相關因素，以為妥適之判決。
　㈣經查，本院審酌原告起訴之目的，僅在於將系爭遺產變更為
    得由王萱淯自由處分其所享權利之狀態，以利原告聲請強制
    執行，則以原物分割之方法將系爭遺產以應繼分之比例登記
    為分別共有之狀態即可達原告之目的，應較符合全體繼承人
    之利益。故本院認系爭遺產應按如附表二「本院認定應繼分
    比例」欄所示應繼分比例分割，較符合各共有人之利益。
七、綜上所述，原告本於代位分割公同共有遺產之法律關係，請
    求對王薪鈴所遺系爭遺產分割，並按如附表二所示「本院認
    定應繼分比例」欄所示應繼分比例分割，為有理由，應予准
    許，爰判決如主文第1項所示。又本件係形成判決，性質上
    不適於為假執行，本院自無依民事訴訟法第389條第1項第3
    款規定，依職權宣告假執行之必要，併此敘明。　　
八、本件事證已臻明確，原告其餘攻擊方法及所提證據，均與本
    院心證之形成，不生影響，爰不逐一論述，併此敘明。
九、末按因共有物分割、經界或其他性質上類似之事件涉訟，由
    敗訴當事人負擔訴訟費用顯失公平者，法院得酌量情形，命
    勝訴之當事人負擔其一部，民事訴訟法第80條之1定有明文
    。代位分割遺產之訴，係由原告以自己之名義主張代位權，
    以保全債權為目的而行使債務人分割遺產權利之謂；就被告
    分割遺產部分，係屬必要共同訴訟，被告之間實互蒙其利。
    是本院認本件代位分割遺產之訴之訴訟費用，仍應如附表二
    「訴訟費用負擔比例」欄所示比例由兩造負擔，較屬公允，
    諭知如主文第2項所示。另參加人參加本件訴訟所生之費用
    ，依民事訴訟法第86條第1項前段之規定，應由參加人自行
    負擔，爰依諭知如主文第3項所示。
中　　華　　民　　國　　111 　年　　7 　　月　　29　　日
                  臺灣彰化地方法院員林簡易庭
                               法  官  楊鑫忠
以上正本係照原本作成。
如對本判決不服提起上訴，應於送達後20日內，向本院提出上訴
狀並表明上訴理由(須按對造人數附繕本) 。
中　　華　　民　　國　　111 　年　　7 　　月　　29　　日
     　　　　　　　　　　　　　書記官  張清秀　
附表一
編號 遺產 種類 財產所在地或名稱 面積 (平方公尺) 分割前 權利範圍 或財產金額(新臺幣) 1 土地 彰化縣○○市○○段000地號(重測前：大埔段146地號) 100.57 公同共有1/1 2 建物 員林市○○段000○號 (重測前：大埔段62建號) 70.28 公同共有 1/1 3 存款 員林中正路郵局  95,556元 4 存款 台灣銀行員林分行  55元 5 債權 應領三、四月國民年金  7,692元 6 其他 汽車 1622-LF   
附表二
編號 繼承人姓名 原告主張 應繼分比例 本院認定 應繼分比例 訴訟費用 負擔比例 1 王萱淯 1/6 1/6 1/6 (由原告負擔) 2 王賴瑞香 1/6 1/6 1/6 3 王名婕 1/6 1/6 1/6 4 王妙英 1/6 1/6 1/6 5 王眞惠 1/6 1/6 1/6 6 王俊宗 1/6 1/6 1/6